臺灣臺北地方法院刑事判決
111年度審訴字第828號
公  訴  人  臺灣臺北地方檢察署檢察官
被      告  施駿逸

                    住新北市○○區○○里○○路0段000號0樓之0
上列被告因詐欺等案件，經檢察官提起公訴（111年度偵字第723
1號、第9193號），被告於本院準備程序中就被訴事實為有罪之
陳述，經告知簡式審判程序之旨，並聽取當事人之意見，本院合
議庭裁定進行行簡式審判程序審理，判決如下：
    主  文
施駿逸犯如附表編號1至7「罪名及宣告刑」欄所示之罪，各處如
附表編號1至7「罪名及宣告刑」欄所示之刑。
未扣案犯罪所得新臺幣捌仟伍佰元沒收，於全部或一部不能沒收
，或不宜執行沒收時，追徵其價額。
    犯罪事實及理由
一、本件犯罪事實及證據名稱，除引用如附件起訴書之記載外，
    另補充如下：   
（一）犯罪事實：　　
   1、第1頁第8至9行：共同意圖為自己不法所有，基於三人以
      上共同詐欺取財及隱匿特定犯罪所得所在、去向之洗錢犯
      意聯絡。
   2、第1頁第13行至第14行：至臺北市中山區之榮星花園、林
      森公園之公園內長椅上領取工作機，再持該工作機依「史
      密夫」指示地點領取附表所示「轉入帳戶」之提款卡。
   3、第1頁第17行至第18行：將提款卡、工作機連同領得詐欺
      款項依暱稱「史密夫」所指示之榮星花園、林森公園之長
      椅處，且依指示拿取放置在長椅上之新臺幣（下同）3500
      元、5000元等報酬款，以此方式迂迴層轉，隱匿該詐欺之
      犯罪所得之所在、去向。
（二）證據名稱：
　 1、被告於本院準備程序及審理中之自白（見本院卷第30、41
      至42頁）。
　 2、中華郵政金融卡（告訴人黃卉）（見第7231號偵查卷第63
      頁）。
　 3、與詐欺集團不詳成員通訊軟體LINE對話紀錄截圖（告訴人
      呂立信、曾色女、羅大衍）（見第9193號偵查卷第63、91
      、102頁）
二、論罪：
（一）核被告就附表編號1至7所為，均係犯刑法第339條之4第1
      項第2款之三人以上共同詐欺取財罪及洗錢防制法第14條
      第1項之洗錢罪。
（二）共犯關係：
　　　被告參與詐欺集團詐欺附表編號1至7所示告訴人之犯行，
      與指示其領取人頭帳戶提款卡、提領詐欺所得贓款、轉交
      詐欺贓款者即暱稱「史帝夫」之成年人，及該集團中負責
      詐欺告訴人之成年成員間，就本案附表編號1至7所示各次
      犯行均有犯意聯絡及行為分擔，為共同正犯。
（三）接續犯：
　　　被告就附表編號3至5、7所示時間、地點基於同一收取詐
      欺贓款之目的，於密切接近之時間提領同一被害人所匯入
      款項之行為，係侵害同一被害人之法益，各行為之獨立性
      極為薄弱，依一般社會健全觀念，難以強行分開，在刑法
      評價上，對同一被害人所為應視為數個舉動之接續施行，
      合為包括之一行為予以評價依接續犯論以一罪。
（四）想像競合犯：　
　　  刑法上一行為而觸犯數罪名之想像競合犯存在之目的，在
      於避免對於同一不法要素予以過度評價。自然意義之數行
      為，得否評價為法律概念之一行為，應就客觀構成要件行
      為之重合情形、主觀意思活動之內容、所侵害之法益與行
      為間之關連性等要素，視個案情節依社會通念加以判斷。
      被告在該詐欺集團中負責依指示至指定地點先取得人頭帳
      戶提款卡、工作機，再依指示至銀行設置之自動櫃員機提
      領被害人匯入款項，將人頭帳戶內款項提領一空，旋將所
      領出贓款轉交放置於指定之公園長椅上，並於處取得上游
      成員事前放置之報酬即完成其任務，既係為完成該詐欺犯
      行所必須，同時亦為著手移轉贓款之洗錢行為，故應認被
      告以一行為同時觸犯上開詐欺取財、洗錢2罪名，為想像
      競合犯，被告所犯三人以上共犯詐欺取財罪與洗錢罪，均
      應依刑法第55條規定，從一重之3人以上詐欺取財罪處斷
      。
（五）數罪：
　　　被告所犯附表編號1至7所示各罪，犯意各別，行為互疏，
      應予分論併罰。
（六）刑之減輕事由之說明：
　 1、按想像競合犯之處斷刑，本質上係「刑之合併」。其所謂
      從一重處斷，乃將想像競合犯組成之評價上數罪，合併為
      科刑一罪，其所對應之刑罰，亦合併其評價上數罪之數法
      定刑，而為一個處斷刑。易言之，想像競合犯侵害數法益
      者皆成立犯罪，論罪時必須輕、重罪併舉論述，同時宣告
      所犯各罪名，包括各罪有無加重、減免其刑之情形，亦應
      說明論列，量刑時併衡酌輕罪部分量刑事由，評價始為充
      足，然後依刑法第55條前段規定「從一重處斷」，非謂對
      於其餘各罪可置而不論。因此，法院決定處斷刑時，雖以
      其中最重罪名之法定刑，做為裁量之準據，惟於裁量其輕
      重時，仍應將輕罪合併評價在內（最高法院108年度台上
      字第4405號、第4408號判決意旨參照）。又犯洗錢防制法
      第14條、15條之罪，在偵查或審判中自白者，減輕其刑，
      洗錢防制法第16條第2項分別定有明文。
 　2、查被告於本院程序中就所犯一般洗錢犯行部分，均自白不
      諱，核與洗錢防制法第16條第2項規定相符，應於量刑時
      併為審酌。
三、科刑：
（一）爰以行為人之責任為基礎，審酌被告正值壯年，不思以正
      當途徑獲取所需財物，為圖輕易獲得金錢，加入詐欺集團
      ，負責持該詐欺集團掌控之人頭帳戶提款卡提領告訴人遭
      詐欺匯入贓款並轉交上手成員之車手，非僅造成被害人財
      產損失，更製造金流斷點，掩飾詐欺集團不法所得之去向
      ，並增加犯罪偵查之困難程度，應予非難，惟被告犯後於
      警詢及偵查中就本案事實部分均明確陳述，於本院準備程
      序及審理期日均坦認犯行，核於洗錢防制法第16條第2項
      減輕其刑之規定，且犯後已分別與到庭之告訴人劉青宸（
      原名劉建利）、呂立信、曾色女達成調解協議，有調解筆
      錄在卷可按（見本院卷第65至66頁），並斟酌被告在本案
      犯行中擔任提領、轉交詐欺所得贓款之角色、分工手法、
      詐欺金額、不法所得，兼衡被告所陳之教育程度、家庭經
      濟、生活狀況及告訴人3人對本案意見等一切情狀，分別
      量處如附表編號1至7「罪名及宣告刑」欄所示之刑。
（二）不定應執行刑之說明：
　　　按關於數罪併罰之案件，如能俟被告所犯數罪全部確定後
      ，於執行時，始由該案犯罪事實最後判決之法院所對應之
      檢察署檢察官，聲請該法院裁定之，無庸於每一個案判決
      時定其應執行刑，則依此所為之定刑，不但能保障被告（
      受刑人）之聽審權，符合正當法律程序，更可提升刑罰之
      可預測性，減少不必要之重複裁判，避免違反一事不再理
      原則情事之發生（最高法院110年度台抗大字第489號裁定
      意旨參照）。查被告加入暱稱「史帝夫」所屬之詐欺集團
      涉犯多件加重詐欺取財、洗錢等犯行，於本院及其他法院
      審理中，且有尚未確定及已確定之案件等情，有臺灣高等
      法院被告前案紀錄表可佐，而與被告犯本案各罪，有可合
      併定執行刑之情，揆諸前開說明，宜俟被告所犯數罪全部
      確定後，由檢察官聲請裁定為妥，故不予定應執行刑，併
      此說明。
四、沒收：
（一）按犯罪所得，屬於犯罪行為人者，沒收之，於全部或一部
      不能沒收或不宜執行沒收時，追徵其價額刑法第38條之1
      第1項前段、第3項定有明文。基於「任何人不得保有不法
      行為之獲利」原則，對於因犯罪造成之財產利益不法流動
      ，應藉由「沒收犯罪利得」法制，透過類似不當得利之衡
      平措施，使之回歸犯罪發生前的合法財產秩序狀態。從而
      若被害人因犯罪受害所形成之民事請求權實際上已獲全額
      滿足，行為人亦不再享有因犯罪取得之財產利益，則犯罪
      利得沒收之規範目的已經實現，自無庸宣告犯罪利得沒收
      、追徵。惟若被害人就全部受害數額與行為人成立調（和
      ）解，然實際上僅部分受償者，其能否確實履行償付完畢
      既未確定，縱被害人日後可循民事強制執行程序保障權益
      ，因刑事訴訟事實審判決前，尚未實際全數受償，該犯罪
      前之合法財產秩序狀態顯未因調（和）解完全回復，行為
      人犯罪利得復未全數徹底剝奪，則法院對於扣除已實際給
      付部分外之其餘犯罪所得，仍應諭知沒收、追徵，由被害
      人另依刑事訴訟法第473條第1項規定聲請發還，方為衡平
      （最高法院108年度台上字第672號判決意旨參照）。查被
      告參與該詐欺集團，負責擔任車手提領、轉交所取得詐欺
      贓款，報酬以每日工作2至4小時，領取3000元；每日工作
      超過7小時，領取5000元報酬，業據被告陳述在卷（見本
      院卷第30頁），而被告於110年10月19日提領詐欺贓款，
      因此獲得報酬金額為3500元，於同年月21日所取得報酬為
      5000元乙節，亦據被告陳述甚詳（見第7231號偵查卷第11
      、143頁，第9193號偵查卷第12頁），可認被告就本案犯
      行確有犯罪所得，據此計算被告本案犯行所得為8500元（
      計算式：3500〔110年10月19日報酬〕＋5000〔110年10月21日
      報酬〕＝8500元），雖被告與上開告訴人3人達成調解協議
      ，業如前述，然依調解書所載，因履行期未屆至，致被告
      尚未履行賠償事宜，爰應依上開規定諭知沒收及追徵，倘
      被告嗣後如依調解筆錄履行，則在實際償還金額之同一範
      圍內，既因該財產利益獲得回復，即無庸再執行該部分犯
      罪所得，併予敘明。
（二）至於被告所領得其他款項部分，被告稱其已轉交集團內其
      他上手成員，此節，顯與詐欺集團利用多人進行提款、轉
      交方式轉至上手成員以掩飾、隱匿該集團中之上手成員之
      洗錢行為相符，尚難認被告就此部分款項取得所有權或具
      有實際管理、支配權限，故不另依洗錢防制法第18條第1
      項前段規定諭知沒收及追徵，併此說明。
（三）至於本案犯罪使用之工作機並未扣案，且非違禁物，而電
      子產品因折舊而殘值不高，倘予以沒收、追徵，致生不成
      比例之程序耗費，有違公益，依刑法第38條之2第2項不予
      宣告沒收、追徵。
據上論斷，應依刑事訴訟法第273條之1第1項、第299條第1項前
段、第310條之2、第454條、第450條第1項，判決如主文。
本案經檢察官趙維琦提起公訴，檢察官楊舒雯到庭執行職務。
中　　華　　民　　國　　111 　年　　6 　　月　　27　　日
　　　　　　　　　刑事第二十一庭  法　官　程克琳
以上正本證明與原本無異。
如不服本判決應於收受送達後20日內向本院提出上訴書狀，並應
敘述具體理由；其未敘述上訴理由者，應於上訴期間屆滿後20日
內向本院補提理由書（均須按他造當事人之人數附繕本）「切勿
逕送上級法院」。告訴人或被害人如對於本判決不服者，應具備
理由請求檢察官上訴，其上訴期間之計算係以檢察官收受判決正
本之日期為準。 因疫情而遲誤不變期間，得向法院聲請回復原
狀。
                                  書記官  陽雅涵　　　
中　　華　　民　　國　　111 　年　　6 　　月　　28　　日
附錄本案論罪科刑法條全文
中華民國刑法第339條之4：
犯第339條詐欺罪而有下列情形之一者，處1年以上7年以下有期
徒刑，得併科1百萬元以下罰金：
一、冒用政府機關或公務員名義犯之。
二、三人以上共同犯之。
三、以廣播電視、電子通訊、網際網路或其他媒體等傳播工具，
    對公眾散布而犯之。
前項之未遂犯罰之。
洗錢防制法第14條：
有第二條各款所列洗錢行為者，處7年以下有期徒刑，併科新臺
幣5百萬元以下罰金。
前項之未遂犯罰之。
附表：
編號    犯罪行為       罪名及宣告刑   1 起訴書附表編號1 施駿逸犯三人以上共同詐欺取財罪，處有期徒刑壹年壹月。   2 起訴書附表編號2 施駿逸犯三人以上共同詐欺取財罪，處有期徒刑壹年壹月。 3 起訴書附表編號3 施駿逸犯三人以上共同詐欺取財罪，處有期徒刑壹年貳月。 4 起訴書附表編號4 施駿逸犯三人以上共同詐欺取財罪，處有期徒刑壹年壹月。 5 起訴書附表編號5 施駿逸犯三人以上共同詐欺取財罪，處有期徒刑壹年貳月。 6 起訴書附表編號6 施駿逸犯三人以上共同詐欺取財罪，處有期徒刑壹年壹月。 7 起訴書附表編號7 施駿逸犯三人以上共同詐欺取財罪，處有期徒刑壹年貳月。